【裁判字號】    91,簡,648
【裁判日期】    920313
【裁判案由】    申報公職人員財產
【裁判全文】
臺北高等行政法院判決                              九十一年度簡字第六四八號
    原      告  甲○○
    被      告  法務部
    代  表  人  乙○○部長）.
右當事人間因申報公職人員財產事件，原告不服行政院中華民國九十年十一月三十日
台九十訴字第○六六六九○號訴願決定，提起行政訴訟。本院判決如左：
    主  文
原告之訴駁回。
訴訟費用由原告負擔。
    事  實
壹、事實概要：
    緣被告以原告係財政部臺北關稅局機動巡查隊分隊長，為公職人員財產申報法第
    二條第一項第十一款規定應申報財產之人員，於民國（以下同）八十八年申報財
    產時，短、漏報慶豐商業銀行（以下簡稱慶豐銀行）存款新台幣（以下同）九六
    八、六八八元、寶島商業銀行（以下簡稱寶島銀行）存款七三○、○○○元及中
    華商業銀行（以下簡稱中華銀行）存款二八四、二四○元，故意申報不實，乃依
    公職人員財產申報法第十一條第一項後段之規定，以九十年八月二十九日法九十
    財申罰字第○一一四○五號罰鍰處分書處以罰鍰七萬元。原告不服，提起訴願，
    遭駁回後，遂向本院提起行政訴訟。
貳、兩造聲明：
一、原告聲明：求為判決訴願決定及原處分均撤銷。
二、被告聲明：求為判決如主文所示。
、兩造爭點：
    原告申報財產是否故意申報不實？被告依公職人員財產申報法第十一條第一項後
    段之規定科處原告罰鍰有無理由？
一、原告陳述：
１、原告固有短報慶豐銀行、寶島銀行及中華銀行存款之事實。惟查：
(1)、短報慶豐銀行存款係於按次逐筆加計彙總定存時，因該筆定存登錄在存摺下頁最
    上端，惟經比對存摺上頁後，八筆定存蓋有八枚行員黃富美之印章，下頁前七筆
    定存加蓋行員黃富美之印章，惟獨下頁最上端空白欄因其字跡異常模糊，肉眼無
    法辨識，復未蓋有銀行行員印章，致認該欄空白係無定存，因而未予加計致有所
    短報。
(2)、短報寶島銀行存款亦係於按次逐筆加計彙總定存時，疏查第六頁「定期存款」欄
    係一反常理，不按頁次由第七頁下半頁之「定期存款、定期儲蓄存款質押擔保明
    細」欄依序轉接而來，故原告只彙總「定期存款」第六頁上頁四筆記載定存到期
    日至八十九年十月二十九日之存款，漏未加計第七頁下頁最下端一筆同為到期日
    八十九年十月二十九日之定存，而有所短報。前稱該筆定存因肉眼辨識失誤，誤
    認已解約刪除，係記憶錯誤未加詳查之陳述，純係無心疏失。
(3)、短報中華銀行存款係因記憶失真，誤認活儲存款只有台銀及郵局兩家金融機構。
    經查中華銀行八十八年十月二十九日之轉帳支出，係由十五筆定存各一百萬元到
    期日八十八年七月六日之定存，及到期日八十八年十月六日分別各一筆八十萬元
    及八十一萬元定存之活儲結餘（扣除八十八年七月六日兩次轉帳支出一百六十二
    萬一千四百九十三元），因誤認八十八年十月二十九日轉帳支出一千六百萬元後
    已無活儲餘額，復未於八十八年十二月二十一日補行登錄八十八年七月六日一千
    五百萬元及八十八年十月六日一百六十一萬元之定存解約孳息，致有所漏報。按
    公職人員財產申報法第十一條第一項明定：「．．．其故意申報不實者，亦同。
    」以故意為要件，原告於八十八年申報財產時，主觀上對其申報內容之正確性深
    信不疑，若有存疑，自應向往來金融機構查詢，如經查詢以明其存款餘額仍未據
    實申報，始得謂之任意申報，而有申報不實之故意。
２、綜上所述，原告係因無心疏失，並非任意申報，亦無申報不實之故意，爰請判決
    如原告訴之聲明。
二、被告陳述：
１、按公職人員所有存款總額達一百萬元者，即應申報，公職人員財產申報法施行細
    則第十九條第一項第一款定有明文。
２、本件原告確有漏報其本人所有存款情事，有原告八十八年申報表、慶豐銀行八十
    九年七月三日（八九）業展字第○七○三－四號函、寶島銀行八十九年六月三十
    日寶銀審字第八九○三一三號函、中華銀行八十九年七月三日（八九）中銀業字
    第八九○二一七號函附原告存款餘額表等資料影本在卷可稽。原告雖主張其短報
    慶豐銀行存款係因該筆定存存摺字跡模糊，肉眼無法辨識；短報寶島銀行存款則
    因未加總次頁資料致有疏漏；短報中華銀行存款係因記憶失真，復未辦理存摺補
    登手續，誤認原定存轉出後已無活儲餘額云云。惟查：原告短、漏報之存款均有
    存摺可稽，若因存摺字跡模糊或對定存是否解約存有疑問，自應向往來金融機構
    查詢俾據實申報，否則原告如何有依實申報之確信？況依原告提出附卷之慶豐銀
    行存摺影本以觀，原告主張字跡模糊者仍清楚蓋有銀行行員之印章，寶島銀行存
    摺則明白記載定期存款到期日至八十九年十月二十九日，應不致有肉眼辨識失誤
    或其他誤認之情形。而中華銀行之帳戶依原告提出附卷之存摺影本觀之，不惟供
    原告定存利息轉存之用，且於申報日八十八年十二月二十七日前之八十八年十月
    二十九日，並有一筆金額高達一千六百萬元之轉帳支出，按資金轉出需有存摺及
    印鑑章始得辦理，則原告亦不致有疏漏遺忘之理。原告雖主張其於申報財產時，
    對所申報財產內容之正確性深信不疑，期解免其故意申報不實之責任，然原告既
    自承未於申報存款前辦理存摺補登手續，且其存摺帳戶不只一個，而存款帳戶資
    金之頻繁進出事屬平常，衡情原告於未查詢之情形下應不致有依實申報之確信，
    實際上原告亦果有申報不實，是原告所稱對申報內容正確性深信不疑云云，尚不
    足採。
３、綜上所述，原告主張為無理由，請判決如被告答辯之聲明。
    理  由
一、按「簡易訴訟程序之裁判得不經言詞辯論為之。」行政訴訟法第二百三十三條第
    一項定有明文，合先敘明。
二、按警政、司法、調查、稅務、關務、地政、主計、營建、都計、證管、採購之縣
    （市）級以上政府主管人員，及其他職務性質特殊經主管院會同考試院核定有申
    報財產必要之人員，應依公職人員財產申報法申報財產，為公職人員財產申報法
    第二條第一項第十一款所明定。次按一定金額以上之存款，為公職人員應申報之
    財產。所稱一定金額，存款為總額一百萬元，復為同法第五條第一項第二款及同
    法施行細則第十九條第一項第一款前段所規定。又「公職人員明知應依規定申報
    ，無正當理由不為申報，處新台幣六萬元以上三十萬元以下罰鍰。其故意申報不
    實者，亦同。」復為同法第十一條第一項所規定。
三、本件原告於八十八年申報財產時，短、漏報慶豐銀行存款九六八、六八八元、寶
    島銀行存款七三○、○○○元及中華銀行存款二八四、二四○元，此有原告八十
    八年公職人員財產申報表、慶豐銀行八十九年七月三日（）業展字第○七○三
    ～四號函、寶島銀行八十九年六月三十日寶銀審字第八九○三一三號函及中華銀
    行業務部八十九年七月三日（八九）中銀業字第八九○二一七號函附存款資料表
    等影本附於原處分卷可稽，其有漏報系爭存款之事實，洵堪認定。
四、原告於本件行政訴訟中訴稱，原告短報慶豐銀行定期存款係因存摺字跡模糊異常
    ，肉眼無法辨識，致認該欄係空白；短報寶島銀行存款係因漏未加計存摺另頁之
    定期存款所致，前稱因肉眼辨識失誤所致，係無心疏失；短報中華銀行存款係因
    記憶失真，復未辦理存摺補登手續，致有所漏報。原告於申報財產時，對所申報
    內容之正確性深信不疑，非任意申報，縱有申報不符，核屬疏失，而非故意云云
    。惟查，原告短、漏報之存款均有存摺可稽，倘因存摺字跡模糊，或對定存解約
    與否存疑，自應向往來金融機構查詢，俾據實申報，且依原告提示之慶豐銀行、
    寶島銀行及中華銀行存摺影本觀之，慶豐銀行之存摺影本雖字跡模糊，惟銀行行
    員印章仍清楚可見；寶島銀行之存摺影本記載定存到期日至八十九年十月二十九
    日，不致有肉眼辨識錯誤之虞；中華銀行之存摺不僅供原告定存利息轉存，且於
    申報基準日八十八年十二月二十七日前之八十八年十月二十九日尚有一筆金額高
    達一千六百萬元之轉帳支出，亦無疏漏遺忘之可能。
五、綜上所述，原告之陳詞均不可採，則被告所為罰鍰之處分，揆諸首揭規定，並無
    違誤，訴願決定予以維持，亦無不合。原告徒執前詞，訴請撤銷訴願決定及原處
    分，並無理由，應予駁回。
六、本件事證已臻明確，兩造其餘攻擊防禦方法與本件判決結果不生影響，故不逐一
    論述，併此敘明。
據上論結，本件原告之訴為無理由，爰依行政訴訟法第二百三十三條第一項、第二百
三十六條、第九十八條第三項前段判決如主文。
中    華    民    國      九十二      年      三      月      十三      日
                              臺 北 高 等 行 政 法 院 第 二 庭
                                          法    官 吳慧娟
右為正本係照原本作成。
本件以訴訟事件所涉及之法律見解具有原則性者為限，始得於本判決送達後二十日內
向本院提出上訴狀並表明上訴理由，如已於本判決宣示後送達前提起上訴者，應於判
決送達後二十日內補具上訴理由（均按他造人數附繕本），且經最高行政法院許可後
方得上訴。
中    華    民    國      九十二      年      三      月      十三      日
                                          書 記 官 劉道文


司法院資訊處製作；財團法人民間司法改革基金會備份。
